【裁判字號】    98,交上易,674
【裁判日期】    980928
【裁判案由】    過失致死
【裁判全文】
臺灣高等法院臺南分院刑事判決       98年度交上易字第674號
上  訴  人
即  被  告  甲○○
上列上訴人因過失致死案件，不服臺灣雲林地方法院98年度交易
字第99號中華民國98年8月26日第一審判決（起訴案號：臺灣雲
林地方法院檢察署98年度偵字第3073號），提起上訴，本院判決
如下：
    主  文
上訴駁回。
    理  由
一、按刑事訴訟法第350條、第361條、第362條、第367條規定，
    不服地方法院之第一審判決而上訴者，須提出上訴書狀，並
    應敘述具體理由，此為上訴必備之程式；如所提之書狀未敘
    述上訴理由，或僅曾以言詞陳述上訴理由者，均應於上訴期
    間屆滿後二十日內補提理由書於第一審法院。第一審法院經
    形式審查，認逾期未補提上訴理由者，應定期間先命補正；
    逾期未補正者，為上訴不合法律上之程式，應以裁定駁回。
    倘已提出上訴理由，但所提非屬具體理由者，則由第二審法
    院以上訴不合法律上之程式，判決駁回。而所謂具體理由，
    必係依據卷內既有訴訟資料或提出新事證，指摘或表明第一
    審判決有何採證認事、用法或量刑等足以影響判決本旨之不
    當或違法，而構成應予撤銷之具體事由，始克當之（例如：
    依憑證據法則具體指出所採證據何以不具證據能力，或依憑
    卷證資料，明確指出所為證據證明力之判斷如何違背經驗、
    論理法則）；倘僅泛言原判決認定事實錯誤、違背法令、採
    証違法、判決不公、量刑失之過重或輕縱，而未依上揭意旨
    指出具體事由，或形式上雖已指出具體事由，然該事由縱使
    屬實，亦不足以認為原判決有何不當或違法者（例如：對不
    具有調查必要性之證據，法院未依聲請調查亦未說明理由，
    或援用證據不當，但除去該證據仍應為同一事實之認定），
    皆難謂係具體理由，而應認其上訴為不合法律上之程式（最
    高法院97年度台上字第 892號判決、97年度台上字第3267號
    判決意旨及法院辦理刑事訴訟案件應行注意事項第 162點參
    照）。
二、經查，本件上訴人即被告甲○○因不服原審判決，於民國98
    年9月8日向原審法院具狀聲明上訴，其上訴理由僅泛稱：我
    沒有撞到人，機車有擦痕係因於 3月25日騎車至廉使里農路
    撞到鐵路才有擦痕等語。經核其所述上訴理由，係單純否認
    犯罪，未具體指摘原判決關於認定事實、適用法律及量刑，
    有何違法或不當之處，亦未依據卷內訴訟資料或提出新事證
    ，具體指摘或表明原判決有何足以影響判決本旨之不當或違
    法，自難謂已敘述具體理由。
三、又上訴人雖辯稱：機車有擦痕係因於 3月25日騎車至廉使里
    農路撞到鐵路才有擦痕云云。惟查：
  (一)原審判決就上訴人上開辯解不足採信，並其犯行已構成刑法
    第276條第1項之過失致死罪證明確，業於判決理由明白論述
    ：「本案車禍發生後，被害人騎乘之腳踏車，以右側在下方
    式，倒於新生街由北向南之路面上，本案機車則以左側在下
    之方式，倒在對向車道上，並於對向車道上留有 5.6公尺之
    刮地痕，刮地痕起點位置距離腳踏車倒地位置 3公尺多，兩
    車倒地距離約有4至5公尺等情，有道路交通事故現場圖、道
    路交通事故照片編號1至7在卷可稽（參相卷第16頁、第5至8
    頁），可見刮地痕起點位置及本案機車倒地位置，距離腳踏
    車之位置均甚近。又本案腳踏車前車輪輪框左側留有一道明
    顯黑色水平擦痕、車前輪左側支架有一道刮擦痕、前輪擋泥
    板支架左側有一道刮擦痕，而本案機車前輪上方護罩刮擦痕
    水平4公分、垂直6.5公分，右側前方塑膠腳踏板及護板有刮
    擦痕，右側後方塑膠腳踏板及護板有刮擦痕，前開刮擦痕上
    均遺有鐵鏽等情，有道路交通事故照片編號20至22及刑事現
    場照片編號16至17、道路交通事故照片編號12至15及刑事現
    場照片編號5至7在卷可參（參相卷第14至15頁、100頁至101
    頁、10至12頁、95至96頁），復經檢察官當場勘驗無訛，製
    有筆錄在卷可明（參相卷第38頁）。勾稽以上，本案腳踏車
    前車輪輪框左側留有一道明顯「黑色」水平擦痕，顯為本案
    機車「黑色」前輪撞及後產生之痕跡，而本案機車上所留存
    之前述刮擦痕，均有鐵鏽痕跡，應為兩車互相擦撞後，由本
    案腳踏車轉移至本案機車上所遺留，不是一般倒地後產生的
    刮地痕，對照兩車車後倒地方式及位置、現場刮地痕所示，
    顯見本案腳踏車倒地原因，係被告所騎乘之本案重型機車右
    前車頭，因而不慎撞及同向前方由被害人所騎乘之腳踏車前
    輪左側，引發兩車車身相互擦撞所致，本案腳踏車因左側受
    到外力撞及，而向右偏斜倒地，本案機車則因撞擊後向右側
    急轉，而往左側倒地，並非被害人自行倒地。被告雖辯稱未
    撞擊被害人，已有閃避云云，與上開所論並不相符，顯見被
    告所辯，純屬事後卸責之詞，不可採信。」等語綦詳（見原
    審判決書事實及理由欄貳、二、(四)所記載）。
  (二)依上可見，原審就上訴人該當上開之罪，已詳予審酌，並於
    理由欄中敘明綦詳，其認事用法，就形式觀之，並無違誤。
    乃上訴人未依據卷內既有訴訟資料或提出新事證，具體指摘
    或表明第一審判決有何認定事實、適用法律及量刑不當或違
    法之處，而構成應予撤銷之具體事由，其僅於上訴狀中空言
    否認犯行，並執原審已為之辯解（業經原審判決敘明不可採
    信之論駁理由如前述），而再為泛指原判決不當，揆諸前開
    說明，自與刑事訴訟法第361條第2項所謂之「具體理由」，
    尚非相當。
四、再按刑罰之量定係屬法院得依職權自由裁量之事項，苟於法
    定要件或範圍之內予以量定，客觀上並無明顯濫權之情形者
    ，自不能遽認有過重之違誤。查原審判決已於理由欄中說明
    被告罪刑成立之理由，並審酌「被告酒後駕駛本案機車，已
    對其他用路人造成危險，復未注意遵守交通規則，因一時輕
    忽而肇事，導致被害人死亡，造成被害人家庭蒙受難以承受
    之痛苦與遺憾，又於肇事後，未與被害人家屬達成和解，犯
    後又矢口否認犯行，使被害人必須再經解剖確認死因，對被
    害人家屬產生二次心理傷害，兼衡被告於本案發生前無前科
    ，過往素行尚可，被害人家屬已支領強制險獲得補償，及被
    告之智識、家庭、經濟狀況及本案肇事原因等一切情狀。」
    ，而量處有期徒刑十月，經核在其法定要件或範圍之內予以
    量定，客觀上並無明顯濫權之情，亦無過重之違誤，併予敘
    明。
五、綜上所述，本件上訴人上訴理由猶執原審已為辯詞而空言否
    認犯行，並非具體指摘原判決關於認定事實、適用法律及其
    量刑，有何違法或不當之處，自難謂係具體理由，且原審就
    其上開辯解，已詳為敘明不採信之理由，上訴人再執為上訴
    ，亦難認係屬依據卷內既有訴訟資料或提出新事證，而具體
    指摘。揆諸前揭說明，上訴人之上訴顯不合法律上之程式，
    爰依刑事訴訟法第 367條前段之規定，駁回其上訴，並不經
    言詞辯論為之。
六、據上論斷，應依刑事訴訟法第367條前段、第372條，判決如
    主文。
中    華    民    國    98    年    9     月    28    日
                    刑事第五庭  審判長法  官    楊明章
                                      法  官    顏基典
                                      法  官    蔡美美
以上正本證明與原本無異。
不得上訴。
                                      書記官    歐貞妙
中    華    民    國    98    年    9     月    29    日


司法院資訊處製作；財團法人民間司法改革基金會備份。
